【裁判字號】    98,上訴,254
【裁判日期】    980527
【裁判案由】    殺人未遂等
【裁判全文】
臺灣高等法院刑事判決                 98年度上訴字第254號
上  訴  人  臺灣板橋地方法院檢察署檢察官
上  訴  人
即  被  告  丁○○
指定辯護人  本院公設辯護人陳德仁
上列上訴人因被告殺人未遂等案件，不服臺灣板橋地方法院97年
度訴字第3047號，中華民國97年11月14日第一審判決（起訴案號
：臺灣板橋地方法院檢察署97年度偵字第4809號），提起上訴，
本院判決如下：
    主  文
上訴駁回。
    事  實
一、丁○○與乙○○、戊○○、甲○○、丙○○（上述四人業經
    本院於97年5月7日為有罪判決）因懷疑己○○與渠等友人潘
    群展之妻有染，竟共同基於傷害他人身體及剝奪他人行動自
    由之犯意，先於民國97年1月4日晚上10時許電邀劉家錡、己○○兄弟二人，至臺北縣新莊市○○路○段17號「首部曲KTV
    」，待劉家錡、己○○到場後，丁○○與丙○○、乙○○、
    戊○○、甲○○五人即徒手毆打己○○，後於97年1月4日晚
    上10時30分許，由乙○○拉扯己○○之後領，其餘人圍在己○○身旁之方式，將己○○強制帶至上開「首部曲KTV」外
    對面之停車場，非法將己○○限制在上開停車場內剝奪其行
    動自由，旋即分別徒手毆打己○○，嗣因員警所駕駛之巡邏
    車行經該處，丁○○與丙○○、乙○○、戊○○、甲○○等
    人為避免遭警查緝，復承前開剝奪他人行動自由之犯意，由
    乙○○拉扯己○○之後衣領，強制己○○搭乘由戊○○承租
    之自用小客車，由不知情之姓名及年籍不詳之女性成年友人
    駕駛至臺北縣五股鄉五股工業區堤防內，非法剝奪己○○之
    行動自由，詎丁○○等人於該處堤防下車後，承前開傷害之
    犯意，先徒手毆打己○○全身上下，嗣見路旁有一黑色塑膠
    袋，袋內有木板及酒瓶等物，即由丁○○等人或徒手、或以
    石頭、木板及酒瓶等物，共同毆打己○○全身上下，另丙○○又持路旁之木箱擊中己○○頭部，致己○○受有急性硬腦
    膜下出血及意識昏迷等傷害。
二、案經己○○訴由臺北縣政府警察局新莊分局報請臺灣板橋地
    方法院檢察署檢察官偵查起訴。
    理  由
一、證據能力部分：
  (一)證人即被害人己○○之偵訊筆錄，經檢察官以證人身分命供
    前具結在卷（見偵查卷第125 頁），且無證據證明檢察官違
    法取供，並無顯不可信之情況，依刑事訴訟法第159條之1第
    2項規定，上開筆錄自有證據能力。
  (二)本件判決後開所示之被告以外之人於審判外之陳述或書面陳
    述，固均屬傳聞證據，惟被告及辯護人於原審及本院對之證
    據能力均不爭執。本院審酌此等證據資料製作時之情況，尚
    查無違法不當及證明力明顯過低之瑕疵，亦認為以之作為證
    據應屬適當，爰逕依刑事訴訟法第159條之5規定，認均例外
    有證據能力。
二、訊據上訴人即被告丁○○固承認有以木板毆打被害人己○○
    ，惟矢口否認有妨害自由之犯行，辯稱：因當時KTV 對面有
    巡邏車，故被害人哥哥提議要去其他地方談，也是被害人哥
    哥帶被告上車，我們並未強押他上車，我並未以酒瓶打他云
    云。
三、經查：
  (一)被告丁○○與同案被告丙○○、乙○○、戊○○、甲○○，
    於前開時、地，因上述糾紛與被害人談判，嗣毆傷被害人之
    事實，除經其等五人於原審及本院坦承不諱外（見本院卷第
    66頁反面、第108頁、原審卷第55頁、第105頁）；核與證人
    即被害人己○○於偵查及原審、證人劉家錡於警詢及偵查之
    證述情節相符（見偵查卷第28至29 頁、第90至91頁、第123
    至124頁、原審卷第161至166 頁）。而被害人受有前揭傷勢
    之事實，亦有臺北市萬芳醫院甲種診斷證書、病人病危通知
    單、出院病歷摘要及傷勢照片5 幀等附卷可稽（見偵查卷第
    93至114 頁反面、第67至73頁），堪認被告丁○○與同案被
    告丙○○、乙○○、戊○○、甲○○確有毆打被害人成傷之
    事實，至堪認定。
  (二)被害人與劉家錡到達「 首部曲KTV」後，由被告乙○○拉扯
    被害人後衣領，其餘被告等人圍在被害人身旁之方式，將被
    害人強制帶至「 首部曲KTV」外對面之停車場，非法將己○○限制在上開停車場內剝奪其行動自由，嗣因員警所駕駛之
    巡邏車行經該處，復由被告乙○○拉扯被害人之後衣領，強
    制被害人搭乘自用小客車至臺北縣五股鄉五股工業區堤防內
    ，非法剝奪己○○之行動自由等情，業據證人即被害人迭於
    偵查及原審證述甚詳（見偵查卷第123至124頁、原審卷第16
    2頁、第164至165 頁）；核與證人劉家錡於警詢、偵查中證
    述之情節相符（見偵查卷第28頁、第91頁）；而被告戊○○
    上訴書狀亦坦承有拉扯衣領之肢體語言（見本院卷第23頁）
    ；參酌被害人、劉家錡一致證稱甫抵「 首部曲KTV」包廂內
    ，被害人就被毆打等情（見原審卷第161頁、偵查卷第90 頁
    ），及被告等人叫被害人至「 首部曲KTV」之目的，本即在
    詢問是否與其等友人之妻有染情事，在被害人否認之餘，包
    廂內衝突既生，衡情被害人豈有自願與被告等人同行至他處
    停車場之可能，且在停車場復遭被告等人毆打後，被害人再
    心甘情願同行至五股工業區堤防等情，顯無可能。是被告丁○○與同案被告丙○○、乙○○、戊○○、甲○○五人確有
    剝奪被害人之行動自由，亦甚明確。則被告丁○○辯稱：係
    被害人哥哥建議至別的地方處理，也是被害人哥哥帶被害人
    上車，其並未強押被害人云云，顯係事後卸責之詞，不足採
    信。至辯護人於本院聲請傳喚證人劉家錡，以證明被害人所
    陳屬實云云（見本院卷第89頁），因待證事實已臻明瞭，別
    無再予傳訊之必要，附此敘明。
  (三)按殺人未遂罪與傷害罪之區別，應以行為人有無殺意，即其
    下手加害時有無死亡之預見，並有意使之發生為斷，被害人
    受傷之多寡，是否致命部位，可以藉為認定有無殺意之心證
    ，且為重要之參考資料，惟並非判斷二罪間之絕對標準，仍
    須斟酌當時客觀環境及其他具體情形加以判斷；又刑法上殺
    人罪與傷害罪之區別，本視行為人有無殺意為斷，被害人人
    所受之傷害程度，固不能據為認定有無殺意之唯一標準，而
    行為人之下手情形如何，於審究犯意方面，仍不失為重要參
    考資料（最高法院19年上字第718號、20年非字第104號判例
    參照）。被告丁○○、同案被告丙○○、乙○○、戊○○、
    甲○○於五股工業區堤防內毆打被害人時，其中有部分被告
    隨手拿取路旁黑色塑膠袋內之木板及酒瓶毆打被害人等情，
    業據被告丁○○、同案被告丙○○、甲○○等人坦承在卷（
    見偵查卷第7頁、第11 頁、第77頁、第80頁、第82頁、本院
    卷第67頁、第108 頁）；而證人劉家琦於警詢及偵查中陳稱
    ：五股工業區堤防，他們就叫己○○下車，對他拳打腳踼，
    對己○○打了2、3分鐘後，我還問他們，打完了沒，可不可
    以讓我們回去了，乙○○等人說哪有那麼簡單，後來他們就
    拿堤防上人家丟的木板、酒瓶打我弟弟，他們全身亂打，剛
    開始都是用拳頭毆打，石頭及酒瓶都是在地上撿來用的等語
    （見偵查卷第91頁、第29頁）；而證人即被害人於偵查及原
    審亦稱：到了五股工業區堤防，被告等要我下車，大家就開
    始打，他們在塑膠袋拿到什麼東西，就用什麼東西打我，他
    們當時打我全身，我忘記他們是如何停手，是打到最後時他
    們就先休息一下，我當時頭已經有點暈倒在地上，丙○○拿
    木箱跑過來打我的頭，後來的事我就不清楚了，當時我已經
    不知道人了等語（見偵查卷第124頁、原審卷第163至164 頁
    ）。足見被告丁○○等人僅是隨機取用，利用現場器物攻擊
    被害人之身體，且依當時被害人已遭毆打而受傷幾近昏迷，
    並幾無抵抗力情形下，被告丁○○等人人多勢眾，且均身強
    體狀，如欲置諸於死，被害人係在受襲之時毫無反抗閃躲之
    機會，被告丁○○等人固可持該木板、木箱再猛烈連續敲擊
    被害人頭部，而無須停手之理，被害人絕無生還餘地，足見
    被告等人顯然教訓意味濃厚，並已知所節制，並未使以全力
    而欲取被害人之性命甚明。再被害人倒地後，被告丁○○等
    人並未進一步攻擊告訴人，其捨此不為，卻立即將被害人送
    回家，此經證人劉家錡證述在卷（見偵查卷第29頁），讓被
    害人得以就醫，因此倖免於難，益證被告丁○○等人並無殺
    人之故意。再參諸被告丁○○、同案被告甲○○與被害人素
    不相識，而同案被告丙○○、戊○○、乙○○與被害人則係
    朋友關係且認識多年，係屬舊識（見原審卷第160 頁），僅
    係因被害人與其等友人之妻有染而生爭執，彼此間亦無任何
    深仇大恨或足以引發殺意之重大爭端，凡此均足徵被告等意
    在教訓被害人，其係基於傷害之犯意而對被害人為傷害行為
    ，並無殺人之犯意甚明。被告丁○○、同案被告丙○○、乙○○、戊○○、甲○○五人，或僅部分被告有隨手拾取木頭
    、酒瓶或石頭等器物毆打被害人，然其五人既基於一同教訓
    被害人之犯意聯絡而共同毆打被害人，則是否持有器物，已
    無礙其等共同傷人事實之認定，附此敘明。
  (四)綜上所述，本件被告丁○○所犯傷害及妨害自由犯行明確，
    應依法論科。
四、核被告丁○○所為，係犯刑法第277條第1項之普通傷害罪、
    同法第302條第1項之妨害自由罪。其與與同案被告丙○○、
    乙○○、戊○○、甲○○五人間，就上開犯行，有犯意聯絡
    及行為分擔，為共同正犯。惟檢察官認被告丁○○至五股工
    業區堤防後毆打被害人，應依殺人未遂罪處段，尚有未洽，
    然起訴事實同一，起訴法條應予變更。又被告丁○○與共同
    被告前後在上開「首部曲KTV」及KTV外對面停車場、五股工
    業區堤防之接續傷害，檢察官雖漏未論及被告丁○○與共同
    被告在「 首部曲KTV」內毆打告訴人之犯行，惟與上開已起
    訴部分犯行有實質上一罪之關係，自應併予審酌，附此敘明
    。被告丁○○以一行為同時觸犯上開二罪，為想像競合犯，
    應從一重之妨害自由論斷。檢察官雖漏論上開被告丁○○非
    法剝奪告訴人行動自由部分之犯行，惟因與已起訴之傷害犯
    行有想像競合犯裁判上一罪關係，為起訴效力所及，本院自
    應併予審酌。被告丁○○曾因搶奪、竊盜案件，分別經本院
    、臺灣桃園地方法院，以95年度上訴字第2316號（二罪）、
    95年度易字第1668 號、95年度訴字第2407號判處有期徒刑9
    月、2 月、4月、9月確定，嗣經減刑並定應執行有期徒刑11
    月確定，於96年11 月8日縮刑期滿執行完畢，有本院被告前
    案紀錄表，其於有期徒刑執行完畢後5 年內，故意再犯有期
    徒刑以上之本罪，為累犯，應依刑法第47條第1 項規定，加
    重其刑。
五、原審本同上之見解，適用刑法第28條、第277條第1項、第30
    2條第1 項、第55條、第47條第1項、刑法施行法第1條之1之
    規定，並審酌被告丁○○年輕氣盛，因懷疑告訴人與渠等友
    人之妻有染而心生不滿產生衡突，因而共同為本案犯行之犯
    罪動機、所受刺激、使用手段、行為分擔及參與程度、對告
    訴人造成之傷害及渠之素行情形，智識程度為高職、犯罪後
    猶有避重就輕之情，且迄今仍未與告訴人達成和解等一切情
    狀，以累犯量處有期徒刑八月。至供被告丁○○等五人為本
    案犯行所用之物（木板、木箱），均未扣案，且均否認係渠
    等所有，則於缺乏積極證據證明之情況，尚難因渠等曾持有
    該等物品，即遽予推論必屬被告丁○○等五人所有，又因均
    非屬違禁物，爰不予宣告沒收。核其認事用法，俱無不合，
    量刑亦甚妥適。被告丁○○提起上訴，仍執上詞否認犯行，
    且量刑過重為由；及公訴人以被告所犯係殺人罪、量刑過輕
    等情，指摘原判決不當，為無理由，應均予駁回。
據上論斷，應依刑事訴訟法第368條，判決如主文。
本案經檢察官邱美育到庭執行職務。
中    華    民    國    98    年    5     月    27    日
                  刑事第十九庭審判長法  官  黃金富
                                    法  官  吳  燦
                                    法  官  魏新國
以上正本證明與原本無異。
如不服本判決，應於收受送達後10日內向本院提出上訴書狀，其
未敘述上訴之理由者並得於提起上訴後10日內向本院補提理由書
（均須按他造當事人之人數附繕本）「切勿逕送上級法院」。
                                     書記官  邵淑津
中    華    民    國    98    年    6     月    1     日
附錄：本案論罪科刑法條全文
中華民國刑法第277條：
傷害人之身體或健康者，處3年以下有期徒刑、拘役或1千元以下
罰金。
犯前項之罪因而致人於死者，處無期徒刑或7年以上有期徒刑；
致重傷者，處3年以上10年以下有期徒刑。
中華民國刑法第302條：
私行拘禁或以其他非法方法，剝奪人之行動自由者，處5年以下
有期徒刑、拘役或3百元以下罰金。
因而致人於死者，處無期徒刑或7年以上有期徒刑，致重傷者，
處3年以上10年以下有期徒刑。
第1項之未遂犯罰之。


司法院資訊處製作；財團法人民間司法改革基金會備份。
